臺灣高雄地方法院刑事判決　　　　　　　　　　　　九十二年度訴字第二二七五號
　　公　訴　人　臺灣高雄地方法院檢察署檢察官
　　被　　　告　甲○○
右列被告因偽造文書等案件，經檢察官提起公訴（九十二年度偵字第一○四八二號）
，本院合議庭裁定由受命法官獨任進行簡式審判程序，本院判決如左：
    主  文
甲○○共同行使偽造私文書，足以生損害於公眾及他人，處有期徒刑陸月，如易科罰
金，以佰元折算壹日。
扣案變造之「高志明」國民身分證上「甲○○」照片壹張、扣案變造之九十二年一至
二月份號碼為ＳＨ00000000號、ＳＤ00000000號統一發票各壹張及
偽造之「高志明」印章壹顆均沒收。
    事  實
一、甲○○前於民國九十一年十二月間，因持變造之統一發票詐領中獎獎金，經臺灣
    臺中地方法院豐原簡易庭於九十二年三月二十四日以九十二年度豐簡字第一○九
    號判處有期徒刑四月確定。詎仍不知悔改，為清償積欠地下錢莊債務，乃與地下
    錢莊索債男子即姓名年籍不詳、綽號「忠哥」之成年男子，共同基於行使變造私
    文書、偽造私文書及意圖為自己不法所有之犯意聯絡，共謀以變造之統一發票向
    銀行詐騙四獎獎金新台幣（下同）一千元，並約定甲○○每兌換一張發票可得四
    百元，並以所得中之三百元交付「忠哥」抵債，另外餘款六百元則由「忠哥」取
    得。甲○○及「忠哥」為掩飾真實身分以避追查，乃由甲○○於九十二年四月底
    許，在高雄市楠梓區○○○○道附近交付照片二張與「忠哥」，供變造國民身分
    證使用。於同年五月十四日前一、二日上午，甲○○在前開楠梓交流道附近，取
    得「忠哥」交付，以不詳方法變造之九十二年一至二月份號碼為ＳＨ00000
    000號、ＳＤ00000000號統一發票各一張、黏貼自己照片之高志明變
    造國民身分證一張及高志明印章一顆，足以生損害於戶政機關對於戶政管理之正
    確性及高志明本人。甲○○於取得前開統一發票後，遂分別在該二紙統一發票背
    面之「領獎收據」欄，以高志明名義填妥資料，並在「簽名或蓋章」欄位以偽刻
    之「高志明」印章蓋用（產生印文一枚）而偽造私文書。甲○○於偽造完畢後，
    乃於同年五月十四日上午十一時三十分許，至高雄市○○區○○路三九四號臺灣
    銀行博愛分行，持前開變造之國民身分證及統一發票，冒用高志明名義，向該分
    行行員乙○○行使，欲領取中獎獎金各一千元，足以生損害於財政部關於統一發
    票發行之正確性、臺灣銀行及高志明本人。嗣因乙○○發覺有異，報警當場查獲
    ，致未得逞，並扣得變造之統一發票二紙、變造之高志明國民身分證一張及偽造
    之高志明印章一顆。
二、案經高雄市政府警察局左營分局移送臺灣高雄地方法院檢察署檢察官偵查起訴。
    理  由
壹、程序方面：
一、按除被告所犯為死刑、無期徒刑、最輕本刑為三年以上有期徒刑之罪或高等法院
    管轄第一審案件者外，於法院行準備程序進行中，被告先就被訴事實為有罪之陳
    述時，審判長得告知被告簡式審判程序之旨，並聽取當事人、代理人、辯護人及
    輔佐人之意見後，裁定進行簡式審判程序；且受命法官行準備程序，與法院或審
    判長有同一之權限；又簡式審判程序之證據調查，不受刑事訴訟法第一百五十九
    條第一項、第一百六十一條之二、第一百六十一條之三、第一百六十三條之一及
    第一百六十四條至第一百七十條規定之限制，刑事訴訟法第二百七十三條之一第
    一項、第二百七十九條第二項前段、第二百七十三條之二分別定有明文。
二、查本件被告甲○○所犯為死刑、無期徒刑、最輕本刑為三年以上有期徒刑以外之
    罪，且非高等法院管轄第一審之案件，其於準備程序就前揭被訴事實為有罪之陳
    述，經受命法官告知簡式審判程序之旨，並聽取當事人之意見後，本院認無不得
    或不宜改依簡式審判程序進行之處，爰依刑事訴訟法第二百七十三條之一第一項
    、第二百八十四條之一，裁定本件由受命法官獨任進行簡式審判程序，合先敘明
    。
貳、實體方面：
一、訊據被告甲○○對於在右揭時地，交付照片二張供「忠哥」變造高志明國民身分
    證使用，並於變造之九十二年一至二月份號碼為ＳＨ00000000號、ＳＤ
    00000000號之統一發票背面「領獎收據」所載各欄位，以高志明名義填
    載資料，蓋用偽造之高志明印章於其上，於偽造上開領獎收據後，向臺灣銀行博
    愛分行領取中獎款項未得逞之犯罪事實坦承不諱，並有變造之高志明國民身分證
    一張、偽造之高志明印章一顆及變造之九十二年一至二月份號碼為ＳＨ六九○一
    五六號、ＳＤ00000000號統一發票各一紙扣案可稽，及原始之九十二年
    一至二月份號碼為ＳＨ00000000號、ＳＤ00000000號統一發票
    影本各一紙附卷可資比對。又扣案之統一發票二紙，經送請法務部調查局鑑定結
    果，「其號碼部分均有擦洗再重印數字之痕跡，研判遭變造處理」，有該局九十
    二年十二月十五日調科貳字第○九二○○四六一九二○號鑑定通知書及所附鑑定
    分析表三紙在卷可佐，且證人即臺灣銀行博愛分行行員乙○○亦於警訊中證稱，
    其因發現扣案之二張統一發票後四碼與前四碼字體、字跡大小明顯不一，以紫光
    燈照射發現有遭修改，始報警處理等語，足認該統一發票確屬變造無疑。再扣案
    變造之高志明國民身分證一張，經法務部調查局鑑定結果，「其紙張、油墨、印
    版等印製特徵均與真正樣本無明顯差異；惟身分證人像照片部分與膠膜內層有氣
    泡痕跡，且膠膜有遭剝離現象，綜合研判送件之身分證係換貼照片之變造品」，
    亦有法務部前開鑑定通知書及所附鑑定分析表五紙在卷可佐，足認該國民身分證
    係經變造而成。本件事證明確，被告犯行應堪認定。
二、按國民身分證係表彰個人年籍身分之證書，性質上屬於刑法第二百十二條所指之
    特種文書，將他人證件上之相片撕下換貼其他人之相片，乃不變更原有文書之本
    質而就文書之內容更改，係屬刑法所稱之變造特種文書之行為。又依加值型及非
    加值型營業稅法第三十二條規定，統一發票係指營業人銷售貨物或勞務予買受人
    之憑證，應屬私文書之性質。又按統一發票上之號碼僅係表彰營業人開立該憑證
    之部分內容，而未中獎之統一發票，仍具憑證之功能，是就統一發票之號碼擅自
    更改，應成立變造罪責而非屬偽造行為（最高法院八十九年度台上字第五四二八
    號判決參照）。本案被告持變造之統一發票及國民身分證向被害人臺灣銀行博愛
    分行詐領中獎款項未得逞之行為，核係犯刑法第二百十六條之行使同法第二百十
    條、第二百十二條之行使變造私文書罪、行使變造特種文書罪，及同法第三百三
    十九條第三項、第一項之詐欺取財未遂罪。被告在統一發票背面「領獎收據」欄
    ，冒用高志明名義填寫資料，用以表示收受中獎獎金之意思表示，具有收據性質
    ，嗣持向銀行行員行使，核其此部分所為，另犯刑法第二百十六條之行使第二百
    十條偽造私文書罪。被告與共犯「忠哥」之成年男子間就上開犯行，具有犯意聯
    絡與行為分擔，均為共同正犯。被告偽造印章、印文等行為，均係偽造私文書（
    領獎收據）之部分行為；其變造國民身分證後持以行使，及偽造領獎收據後持以
    行使，其變造、偽造之低度行為，均為嗣後行使之高度行為吸收，均不另論罪。
    被告係以一行為同時行使變造私文書及偽造私文書，依想像競合犯規定，從一重
    行使偽造私文書罪處斷。至其所犯前開三罪間具有方法結果之牽連關係，應從一
    重之行使偽造私文書罪處斷。爰審酌被告前案持變造之統一發票兌獎遭查獲判刑
    後，猶不知悔改，有本院被告院內索引卡紀錄表、臺灣高等法院被告全國前案紀
    錄表及臺灣臺中地方法院豐原簡易庭九十二年度豐簡字第一○九號判決附卷可稽
    ，惟念其犯後坦承犯行，態度良好，所擬詐領金額非多，且尚未領取即遭查獲，
    犯罪手段平和，及其所犯行為對於國家財政秩序之侵害等一切情狀，量處如主文
    所示之刑，並諭知易科罰金之折算標準。又扣案變造之高志明國民身分證上黏貼
    之被告相片一張係被告所有；變造之統一發票二張，係共犯「忠哥」所有，均係
    其等供犯罪所用之物，皆應依刑法第三十八條第一項第二款之規定，宣告沒收。
    又偽造之高志明印章一顆，應依刑法第二百十九條規定宣告沒收。另該二張統一
    發票領獎收據欄「高志明」之印文各一枚及統一發票二張背面之偽造領獎收據，
    均與該二張統一發票結為一體，因該二張統一發票已宣告沒收，是該印文二枚及
    領獎收據，爰不另為沒收之諭知，併此敘明。末以，公訴意旨雖認本案被告係行
    使偽造之國民身分證及偽造之統一發票，而犯行使偽造私文書罪嫌。然查，本案
    貼有被告照片之高志明國民身分證及統一發票係變造而成，已如前述，公訴人認
    被告此部分係犯行使偽造私文書罪即有未合，此外，復查無其他證據證明被告確
    有公訴人所指此部分犯行，惟公訴意旨所認此部分與前揭論罪科刑之詐欺取財未
    遂罪間有方法結果之牽連犯關係、與行使統一發票背面「領獎收據」私文書罪間
    ，有想像競合犯之關係，屬於裁判上之一罪，爰不另為無罪之諭知，附此敘明。
據上論斷，應依刑事訴訟法第二百七十三條之一第一項、第二百九十九條第一項前段
，刑法第二十八條、第二百十六條、第二百十二條、第二百十條、第二百十九條、第
三百三十九條第三項、第一項、第五十五條、第四十一條第一項、第三十八條第一項
第二款，罰金罰鍰提高標準條例第一條前段、第二條，判決如主文。
中      華      民      國    九十三    年      二      月     十八     日
                              臺灣高雄地方法院刑事刑事第四庭
                                  法  官    黃惠玲
右正本證明與原本無異。
如不服本判決，應於判決送達後十日內，向本院提出上訴狀。
                                  書記官    林秀珍
中    華    民    國      九十三      年      二      月      十八      日
附錄論罪科刑法條
刑法第二百十條
偽造、變造私文書，足以生損害於公眾或他人者，處五年以下有期徒刑。
刑法第二百十二條
偽造、變造護照、旅券、免許證、特許證及關於品行、能力服務或其他相類之證書、
介紹書，足以生損害於公眾或他人者，處一年以下有期徒刑、拘役或三百元以下罰金
。
刑法第二百一十六條
行使第二百十條至第二百十五條之文書者，依偽造、變造文書或登載不實事項或使登
載不實事項之規定處斷。
刑法第三百三十九條
意圖為自己或第三人不法之所有，以詐術使人將本人或第三人之物交付者，處五年以
下有期徒刑、拘役或科或併科一千元以下罰金。
以前項方法得財產上不法之利益或使第三人得之者，亦同。
前二項之未遂犯罰之。
